臺灣高等法院刑事裁定
109年度毒抗字第184號
抗  告  人
即  被  告  謝政志


上列抗告人因違反毒品危害防制條例案件，不服臺灣士林地方法
院109年度毒聲字第77號，中華民國109年9月11日裁定（聲請案
號：臺灣士林地方檢察署109年度毒偵字第484號、第905號、109
年度聲觀字第72號），提起抗告，本院裁定如下： 
    主  文
抗告駁回。
    理  由
一、原裁定意旨略以：抗告人即被告甲○○基於施用第二級毒品甲
    基安非他命之犯意，於民國109年3月7日某時許，在桃園市○
    ○區○○○路0段000號絕色精品旅館內，施用第二級毒品甲基安
    非他命一次等情，業據被告坦認，且被告尿液經送檢驗後，
    檢出安非他命類陽性反應，有臺灣檢驗科技醫藥股份有限公
    司濫用藥物檢驗報告、臺灣尖端先進生技醫藥股份有限公司
    濫用藥物檢驗報告附卷可稽，足認被告上開自白與事實相符
    ，其施用第二級毒品之犯行堪予認定，而依毒品危害防制條
    例第20條第1項規定，裁定將被告送勒戒處所觀察、勒戒。
二、抗告意旨略以：被告係因未收到傳票而未遵期到庭，並非有
    意躲避戒癮治療，原裁定未考量被告有無接獲通知即遽下裁
    定，非無違誤。另被告無毒品前科，原裁定未先考量戒癮治
    療之醫療行為，即剝奪被告行動自由，亦非允當云云。
三、經查：
  ㈠按犯毒品危害防制條例第10條之罪者，檢察官應聲請法院裁
    定，或少年法院（地方法院少年法庭）應先裁定，令被告或
    少年入勒戒處所觀察、勒戒，其期間不得逾二月，同條例第
    20條第1項定有明文。
  ㈡查抗告人即被告甲○○就其於109年3月7日某時許施用第二級毒
    品甲基安非他命之事實，已於偵查中坦承不諱，又其尿液檢
    體，經送臺灣檢驗科技醫藥股份有限公司、臺灣尖端先進生
    技醫藥股份有限公司，分別遞以酵素免疫分析法（EIA）初
    步檢驗及以氣相層析質譜儀法（GC/MS）確認檢驗結果，均
    呈安非他命類陽性反應，有臺灣檢驗科技醫藥股份有限公司
    109年3月30日、臺灣尖端先進生技醫藥股份有限公司109年3
    月24日分別出具之濫用藥物檢驗報告、桃園市政府警察局桃
    園分局被採尿人尿液暨毒品真實姓名與編號對照表、臺北市
    政府警察局偵辦毒品案件尿液檢體委驗單在卷可查，足認被
    告自白與事實相符。是被告確有施用第二級毒品犯行，堪以
    認定。
  ㈢抗告意旨雖以被告係因未收到傳票而未遵期到庭，並非有意
    躲避戒癮治療云云。惟被告經警逮捕後，於109年3月8日解
    往臺灣桃園地方檢察署訊問時，檢察官已諭知「如本件經審
    核適予轉介戒癮治療時，經通知後請務必到署開庭應訊，並
    配合至醫療院所接受戒癮治療程序」等語明確，嗣臺灣桃園
    地方檢察署檢察事務官聯繫被告，被告以目前都在臺北生活
    希望案件移轉到臺北，有臺灣桃園地方檢察署公務電話紀錄
    單可查（見臺灣桃園地方檢察署109年度毒偵字第1709號卷
    第124、131頁)。其後，被告迭經臺灣士林地方檢察署檢察
    官依被告「臺北市○○區○○○路00巷00弄00號」之戶籍地即住
    所地為合法傳喚及拘提，均未到庭，有臺灣士林地方檢察署
    送達證書、個人戶籍資料查詢結果、臺灣士林地方檢察署檢
    察官拘票、臺北市政府警察局大同分局報告書、職務報告等
    在卷（見臺灣士林地方檢察署109年度毒偵字第484號卷第91
    、95、113、119、121頁），則原裁定因認，難期被告日後
    能遵期接受戒癮治療，而裁定被告應送勒戒處所觀察、勒戒
    ，即屬有據。抗告意旨空言指摘原裁定未考量被告有無接獲
    通知云云，顯非可採。
  ㈣另抗告意旨以被告無毒品前科，原裁定未先考量戒癮治療之
    醫療行為，即剝奪被告行動自由，亦非允當云云。惟按毒品
    危害防制條例第24條第1項固規定，本法第20條第1項及第23
    條第2項之程序，於檢察官先依刑事訴訟法第253條之1第1項
    、第253條之2之規定，為附命完成戒癮治療之緩起訴處分時
    ，不適用之。然被告是否適用上開戒癮治療程序，原係法律
    賦予檢察官之裁量權限，即檢察官對於適於緩起訴處分之被
    告，得依行政院所訂頒之毒品戒癮治療實施辦法及完成治療
    認定標準，選擇實施對象、內容、方式與執行之醫療機構，
    於緩起訴處分時，為附命完成之處分，此屬檢察官之裁量職
    權，要非法院所得審酌，若檢察官未為附命完成戒癮治療之
    緩起訴處分，而係聲請法院裁定觀察、勒戒，法院就其聲請
    ，除有違法或濫用裁量權之情事外，僅得依法裁定令被告入
    勒戒處所執行觀察、勒戒，以查其是否仍有施用毒品傾向，
    尚無擅以其他方式替代之權。是抗告意旨指摘原審未先考量
    戒癮治療之醫療行為，遽而剝奪被告人身自由云云，於法未
    合。
四、原審以被告有施用第二級毒品甲基安非他命之犯行，堪以認
    定，依毒品危害防制條例第20條第1項及觀察勒戒處分執行
    條例第3條第1項之規定，裁定將被告送勒戒處所觀察、勒戒
    ，經核並無違誤，抗告意旨請求撤銷原裁定，為無理由，應
    予駁回。
據上論斷，應依刑事訴訟法第412條，裁定如主文。 
中　　華　　民　　國　　109 　年　　10　　月　　6 　　日
　　　　　　　　　刑事第八庭  審判長法　官 陳世宗
　　　　　　　　　
　　　　　　　　　　　　　　　　　　 法　官 呂寧莉
　　　　　　　　　　　　　　　　　　　
 　　　　　　　　　　　　　　　　　  法　官 周明鴻
以上正本證明與原本無異。
不得抗告。
                                     書記官 謝雪紅
中　　華　　民　　國　　109 　年　　10　　月　　6 　　日